【裁判字號】    90,台上,6831
【裁判日期】    901108
【裁判案由】    因違反期貨交易法案件
【裁判全文】
最高法院刑事判決                                九十年度台上字第六八三一號
    上  訴  人  甲○○
    選任辯護人  鍾慧芳律師
右上訴人因違反期貨交易法案件，不服台灣高等法院中華民國八十八年八月十七日第
二審更審判決（八十八年度上更(一)字第二五七號，起訴案號：台灣台北地方法院檢察
署八十四年度偵字第二一一四九號），提起上訴，本院判決如左：
    主  文
原判決撤銷，發回台灣高等法院。
    理  由
本件原判決認定上訴人甲○○係台北市○○○路三三號十樓嘉期環境顧問有限公司（
下稱嘉期公司）之負責人，明知其非期貨商，而國外期貨交易業務亦不在其公司之登
記業務範圍內。竟自民國八十三年三月起，至八十四年九月五日止，以嘉期公司名義
，接受所招攬不特定民眾之委託，向日本之各處期貨交易所下單買賣日本期貨，主要
商品為紅豆、橡膠。其經營方式為客戶繳交保證金至上訴人設於合作金庫之個人帳戶
內，每口保證金新台幣（下同）二萬元，手續費五百元至五百五十元不等。由客戶以
電話委由上訴人下單，上訴人即將客戶之下單轉予葉步恭。再由葉步恭提供設在日本
FUJITOMI期貨公司之李瑪莉帳戶，或上訴人在該期貨公司以萬學媛名義開設之帳戶，
委由該日本FUJITOMI期貨公司，向日本期貨交易所下單買賣期貨等情。因而撤銷第一
審判決，依牽連犯關係，從一重改判論處上訴人違反非期貨商，不得經營期貨交易業
務之規定（累犯）罪刑，固非無見。
惟查：(一)審理事實之法院，本乎發見實質真實之本旨，對於案內一切與罪名之成否、
論罪科刑有關之證據，除認為不必要者外，均應詳為調查，如有應行調查之證據未依
法調查，率予判決，其判決當然為違背法令。依原判決事實欄之記載，上訴人係將客
戶之下單轉予葉步恭，並由葉步恭提供設在日本FUJITOMI期貨公司之李瑪莉帳戶，進
行期貨交易等情。而依卷附之台灣士林地方法院八十五年度訴字第一九五號葉步恭違
反國外期貨交易法案刑事判決載述，葉步恭就所為違反非期貨經紀商不得受託從事期
貨交易規定之犯行，係與上訴人共同為之（見原審更(一)卷第十九至二三頁）。則葉步
恭就上訴人之前揭被訴犯行，所擔任之角色如何﹖與上訴人有無犯意之聯絡及行為之
分擔，而成立共同正犯關係﹖尚非無疑，仍須調該案卷證資料詳加審究論述。乃原審
未徹查明白，並詳述理由，自有調查未盡及理由不備之違誤。(二)刑法第五十五條所謂
之牽連犯，必須二個以上之行為有方法與結果之關係者，始足構成，亦即必須以犯一
罪之方法行為犯他罪，或以犯一罪之結果行為犯他罪，方有牽連關係可言。本件原判
決認定上訴人係嘉期公司之負責人，明知該公司登記之營業項目不包括辦理國外期貨
交易業務，而未經許可擅自經營公司登記範圍以外之國外期貨交易業務，係違反期貨
交易法第五十六條第一項之規定，應依同法第一百十二條第三款之規定處罰；另嘉期
公司經營登記範圍以外業務，係違反公司法第十五條第一項之規定，上訴人為該公司
負責人，應依同法第十五條第三項處罰。如果無訛，則上訴人違反非期貨商不得經營
期貨交易業務之行為，即係同時違反公司法所定公司不得經營登記範圍以外業務之行
為，所犯二罪，為刑法第五十五條前段之想像競合犯。乃原判決認係牽連犯，尚欠允
洽。以上或為上訴意旨所指摘，或為本院得依職權調查之事項。上訴人上訴意旨指摘
原判決不當，非無理由，應認有發回更審之原因。
據上論結，應依刑事訴訟法第三百九十七條、第四百零一條，判決如主文。
中      華      民      國     九十     年     十一     月      八      日
                              最高法院刑事第七庭
                                  審判長法官  吳  雄  銘
                                        法官  池  啟  明
                                        法官  石  木  欽
                                        法官  郭  毓  洲
                                        法官  吳  三  龍
      右正本證明與原本無異
                                              書  記  官
中      華      民      國     九十     年     十一     月     十三     日


司法院資訊處製作；財團法人民間司法改革基金會備份。
